臺灣板橋地方法院刑事判決　　　　　　 96年度簡上字第455號
上　訴　人　乙○○
　　　　　　丙○○
　　　　　　甲○○○
上列上訴人等因偽造文書案件，不服本院96年度簡字第1578號中
華民國96年4 月23日第一審判決（聲請簡易判決處刑案號：96年
度偵續字第55號），提起上訴，本院管轄之第二審合議庭判決如
下：
    主      文
原判決撤銷。
乙○○、丙○○、甲○○○明知為不實之事項，而使公務員登載
於職務上所掌之公文書，足以生損害於公眾及他人，均處有期徒
刑月，如易科罰金，各以銀元佰元折算壹日。均減為有期徒
刑壹月又拾伍日，如易科罰金，以銀元佰元折算壹日。均緩刑
年。
    事實及理由
一、本案犯罪事實及證據，均引用如附件第一審刑事簡易判決書
    記載之事實及證據。
二、按民國94年2 月2 日修正公布，95年7 月1 日施行之刑法第
    2 條第1 項：「行為後法律有變更者，適用行為時之法律。
    但行為後之法律有利於行為人者，適用最有利於行為人之法
    律。」之規定，係規範行為後法律變更所生新舊法律比較適
    用之準據法，於新法施行後，應適用新法第2 條第1 項之規
    定，為「從舊從輕」之比較（最高法院95年第8 次刑事庭會
    議決議意旨參照）。被告乙○○、丙○○、甲○○○行為後
    ，刑法第33條第5 款關於罰金刑之規定、第41條關於易科罰
    金折算標準之規定，亦於94 年2月2 日修正公布，同法第55
    條牽連犯之規定則經刪除，並均自95年7 月1 日起施行。關
    於罰金刑之最低數額，修正前刑法第33條第5 款原規定：「
    罰金：（銀元）1 元以上。」依現行法規所定貨幣單位折算
    新臺幣條例第2 條規定折算為新臺幣，其罰金刑之最低數額
    即為新臺幣3 元。修正後刑法第33條第5 款則規定：「罰金
    ：新臺幣1000元以上，以百元計算之。」修正後罰金刑之最
    低數額既經提高為新臺幣1000元，對被告自非有利。又修正
    前刑法第41條第1 項關於易科罰金之折算標準，以銀元1元
    以上3 元以下折算1 日，並依罰金罰鍰提高標準條例第2條
    規定，就其數額提高為100 倍。修正後刑法第41條第1 項則
    規定以新臺幣1000元、2000元或3000元折算1 日，易科罰金
    ，罰金罰鍰提高標準條例第2 條有關易科罰金折算1 日之數
    額提高倍數規定，即不再適用。比較修正前後易科罰金之折
    算標準，以修正前刑法第41條規定有利於被告。是經綜合比
    較新舊法結果，以修正前商業會計法、刑法規定有利於被告
    ，應依刑法第2 條第1 項前段規定，適用修正前之商業會計
    法、刑法規定。
三、核被告乙○○、丙○○、甲○○○所為，均係犯刑法第214
    條之使公務員登載不實文書罪。又被告三人係分別已遺失為
    由，向地政機關申請補發土地所有權狀，本案並無證據足資
    證明被告等有將彼此之犯行視為自己之犯行之意，當無犯意
    聯絡及行為分擔之可言，檢察官聲請簡易判決處刑旨認被告
    三人為共同正犯，容有誤解。爰審酌被告乙○○、丙○○、
    甲○○○決遇有遺產稅之問題，不思依循正當之法律途徑解
    決，而以其土地所有權狀遺失之不實事由，向地政機關辦理
    補發，使地政機關登載此不實之事項於公文書上，並足生損
    害於地政機關登記之正確性及其他實質上共有人丁○○、林
    恩波、林恩昌，應予非難，兼衡被告三人之素行、智識程度
    ，及坐落臺北縣五股鄉○○○段五股坑小段73之11地號土地
    原即登記為被告乙○○、丙○○、甲○○○之父林恩楓所有
    ，林恩楓死亡後，依法由被告乙○○、丙○○、甲○○○繼
    承當然取得其所有權，至告訴人丁○○或案外人林恩煌、林
    恩波、林恩昌就系爭土地與林恩楓或被告三人間就系爭土地
    之信託契約或其他約定，並未形諸系爭土地之登記外觀，其
    相關約定之法律效力，亦不因被告乙○○、丙○○、甲○○○申請補發土地所有權狀而受影響，況被告等申請補發土地
    所有權狀後，並未續為何處分行為，暨被告等犯後均供認無
    隱，態度良好等一切情狀，分別量處如主文所示之刑，並依
    諭知易科罰金之折算標準，以資懲儆。又被告乙○○、丙○○、甲○○○使公務員登載不實公文書之犯罪時間，均在96
    年4 月24日前，合於減刑要件，應依中華民國九十六年罪犯
    減刑條例減其刑為二分之一，並諭知易科罰金之折算標準。
四、原審以被告乙○○、丙○○、甲○○○所犯使公務員登載不
    實公文書罪事證明確，予以論罪科刑，固非無見，惟中華民
    國九十六年罪犯減刑條例業於96年7 月4 日制定公布，自96
    年7 月16日起施行，被告乙○○、丙○○、甲○○○涉犯使
    公務員登載不實公文書犯行之犯罪時間係在96年4 月24日前
    ，合於減刑要件，原審未及審酌適用，即有未洽。被告上訴
    指摘原審量刑過重，雖無可採，惟原審判決既有上開可議之
    處，仍應由本院予以撤銷改判之。
五、末查，被告乙○○、丙○○、甲○○○前均未曾因故意犯罪
    受有期徒刑以上刑之宣告，有臺灣高等法院被告前案紀錄表
    3 件附卷可資佐證，因一時失慮，致罹刑典，犯後並坦承犯
    行，非無悔意，經此行之宣告後，應知警惕而無再犯之虞，
    本院應認所宣告之刑，以暫不執行為適當，分別予以宣告緩
    刑3年，以勵自新。
據上論斷，應依刑事訴訟法第455 條之1 第1 項、第3 項、第
369 條第1 項前段、第299 條第1 項前段，刑法第2 條第1 項前
段、第214 條、修正前刑法第41條第1 項前段，刑法施行法第1
條之1 第1 項、第2 項前段，中華民國九十六年罪犯減刑條例第
2 條第1 項第3 款、第7 條、第9 條，廢止前罰金罰鍰提高標準
條例第2 條，現行法規所定貨幣單位折算新臺幣條例第2 條，判
決如主文。
本案經檢察官朱學瑛到庭執行職務。
中　　華　　民　　國　　96　　年　　7 　　月　　19　　日
                        臺灣板橋地方法院刑事第三庭
                            審判長法　官  張  正  亞
                                  法　官  蕭  胤  瑮
                                  法　官  廖  怡  貞
以上正本證明與原本無異。
不得上訴。
                                  書記官  林  惠  齡
中　　華　　民　　國　　96　　年　　7 　　月　　24　　日
附錄本案論罪科刑法條全文：
中華民國刑法第214條
（使公務員登載不實罪）
明知為不實之事項，而使公務員登載於職務上所掌之公文書，足
以生損害於公眾或他人者，處3 年以下有期徒刑、拘役或5 百元
以下罰金。
